臺灣臺中地方法院刑事判決　　　　　　　 96年度易字第739號
公　訴　人　臺灣臺中地方法院檢察署檢察官
被　　　告　甲○○
　　　　　　　　　　國民
上列被告因竊盜案件，經檢察官聲請簡易判決處刑（96年度偵字
第26236號），本院豐原簡易庭認不宜以簡易判決終結本案而移
送本院，經本院依通常程序審理後判決如下：
    主    文
甲○○竊盜，處拘役伍拾玖日，如易科罰金，以新台幣壹仟元折
算壹日。
    事    實
一、緣宇順營造有限公司（下稱宇順公司）承包由經濟部水利署
    中區水資源局發包，並由黎明工程顧問股份有限公司（下稱
    黎明公司）監造之石岡壩下游副壩修復工程，而甲○○為承
    包商宇順公司派駐在前揭現場之駐工地代理人兼施工組組長
    。詎甲○○明知該工程現場之砂石係屬國有，且為發包單位
    經濟部水利署中區水資源局所管理、持有，依工程契約合約
    所載，不得外運，竟意圖為自己不法之所有，於民國九十五
    年十一月五日上午十時許，指示現場不知情之工作人員黃德
    鄉、彭炳儒（均經檢察官另為不起訴處分）操作挖土機挖取
    工程現場之大塊石，放置於亦不知情之丙○○、丁○○（均
    另經檢察官為不起訴處分）所駕駛之車號AN─979號、249─
    RG 號砂石車，交代丙○○、丁○○運出供甲○○私人使用
    ，以此方式竊取經濟部水利署中區水資源局管理、持有之大
    塊石共計十立方米。嗣丙○○、丁○○二人駕駛前揭砂石車
    載運前開大塊石於同日十四時許行經臺中縣東勢石城街石山
    巷一號前，為警盤查而查獲，並扣得前揭大塊石一車計十立
    方米。
二、案經臺中縣警察局東勢分局報告臺灣臺中地方法院檢察署檢
    察官偵查聲請簡易判決處刑，本院改依通常程序審理。
    理    由
一、本件證人丙○○、丁○○、黃德鄉、彭炳儒以及李松德（經
    濟部水利屬中區水資源局副工程司）、乙○○（黎明公司派
    駐現場之人員）等人於警詢所為之陳述，被告並未爭執且於
    言詞辯論終結前未聲明異議（見本院九十六年五月二十二日
    審理筆錄），是此部分之證據，依刑事訴訟法第一百五十九
    條之五第二項規定，有證據能力。而證人丙○○、丁○○、
    黃德鄉、彭炳儒以及李松德等人於偵查中向檢察官所為之陳
    述，經核亦無顯不可信之情況，依同法第一百五十九條之一
    第二項規定，亦有證據能力，合先敘明。
二、訊據被告業於警詢及本院審理中，就前開犯行坦認不諱，並
    供稱：該等大塊石是伊指示黃德鄉、彭炳儒挖取，再交代丙○○、丁○○以砂石車外運供作自己所經營之湖岸咖啡園區
    之私人使用等語，核與證人丙○○、丁○○、黃德鄉、彭炳
    儒等人於警詢、偵查中供述之挖取、載運石塊之情節相符；
    另該等自前揭工程之工地即石岡壩所在地河床所取得之石塊
    大部分均屬直徑五十公分至八十公分左右之大塊石等情，業
    據證人乙○○於本院審理時到庭結證明確，並有會勘紀錄附
    於警卷可考，復經本院履勘現場遭扣押之石塊屬實，並有該
    等遭扣押之石塊相片在卷可稽，堪認為真。又該等石塊係屬
    國有，而為經濟部水利署中區水資源局管理、持有，依據宇
    順公司與經濟部水利署中區水資源管理局間之工程合約不得
    私自外運等節，亦據證人李松德、乙○○於警詢中指述明確
    ，且該證人李松德復於偵訊中到庭就前情具結證述明確，而
    證人乙○○就前情亦於本院審理中到庭結證屬實，堪信該等
    大石塊並非被告所有，亦非被告有權外運之物品無誤，被告
    將之外運為供私人使用，其為自己不法所有之竊盜意圖已甚
    為明顯。被告雖曾於偵訊及本院準備程序中改稱：伊挖取該
    等大石塊的目的是要依據自己的工法來做石岡壩副壩修復工
    程中Ｖ型溝之圍堤，以便能達成擋水而便利施工之目的，於
    是指示丙○○、丁○○將該等石塊運往附圖中以筆圈出之左
    側護岸一帶的空地上，沒有要竊取改等石塊供作己用的意思
    云云。然查：
  (一)該等由被告依約在河道中央施作之Ｖ型溝於案發當時尚未完
    成施工，被告應先在該Ｖ型溝之上游側圍一土堤，將上游流
    下來的水導往Ｖ型溝之左側，以防止河水滲入施工所在之位
    置，以該等土堤雖不能防止全部的水滲流入施工位置，但是
    也不能單純以堆置前揭大塊石在Ｖ型溝側邊之方式阻撓水流
    滲入，是被告所述之工法實際上並無法達到其擋水而便利施
    工之目的等情，業據證人乙○○於本院審理中二度到庭證述
    明確，則被告所辯：是為了依據自己的工法，將石塊堆放在
    Ｖ型溝側邊攔水，以便利Ｖ型溝之施工等語，即不無疑義。
  (二)又被告雖供稱，伊是交代證人丙○○、丁○○將石塊運往附
    圖中以筆圈出之左側護岸一帶的空地上堆放，以便將來需要
    攔水時能順利將石塊運往河道中央云云。惟本件案發時，該
    石岡壩下游左側護岸係陡度為三十度（如勘驗筆錄第一頁背
    面之圖示）之封閉堤岸，並未有任何便道可供人、車直接通
    往河道中央等節，乃被告所不否認，並經本院履勘現場認定
    屬實，有勘驗筆錄在卷可稽。此外，若要施作便道以完成由
    護岸將物品運送往河道中央，則需耗費約一週左右的施作日
    數才能完成等情，亦據證人乙○○於審理中到庭結證明確，
    並於勘查現場當庭繪製坡度圖附卷明確。依據該等事證顯示
    ，縱被告所述之施工方法有其可行性存在，然其指示丙○○
    、丁○○置放石塊之位置，既需俟長達一週之施工便道鋪設
    工程完成後，方得以將該處之石塊運送至河道中央，顯見其
    在案發時根本無法在適當之工時內（蓋河水之滲流極為迅速
    ，依據一般常識均可知悉一旦有滲流之現象，施作者即需立
    即處理，否則將嚴重延誤工時）將石塊運往Ｖ型溝側邊達到
    所辯之攔水目的，所辯顯與常情相違而不可採信。徵諸證人
    乙○○於本院審理時復稱：被告後來是在該Ｖ型溝側邊垂直
    於河床而以立向之方式插入鐵板以完成攔水等語，益徵被告
    所辯稱之攔水云云，乃屬臨訟編纂之詞，無可採信。
  (三)再查，被告於證人丙○○、丁○○載運砂石遭員警彭信倡查
    獲之地點附近，確實有被告所經營之湖岸咖啡園區（如證人
    即員警彭信倡於本院審理時所繪製之查獲現場圖中以黑色虛
    線指出之位置）一情，業經被告坦認在卷，復經轄區員警即
    查獲本件之員警即證人彭信倡於本院審理時到庭結證屬實，
    堪信為真實。
  (四)由前揭說明可知，被告於偵訊及本院準備程序中所辯，皆無
    可採，且其於本院審理中所坦認之情，亦核與現實情節大致
    相符，本院因認其於審理中之自白與事實相符，堪為採信。
    是被告前揭犯行，乃屬事證明確，堪為認定，應依法論科。
  (五)至證人丙○○、丁○○等人雖均於偵訊、本院審理中結證稱
    ：是被告指示他們將石塊載運往如附圖所示之左側護岸空地
    置放等語。惟其等既係依被告之指示行事，且將該等石塊置
    放於左側護岸亦非必不得再經其他方式運送往被告欲供個人
    使用石塊之地點，是該等證詞仍不得為何有利於被告認定之
    依據，附此敘明。
三、核被告所為，係犯刑法第三百二十條第一項之竊盜罪。其指
    示不知情之黃德鄉、彭炳儒二人在現場挖取石塊，再交代不
    知情之丙○○、丁○○將之載運出工程施作區域，為間接正
    犯而以正犯論。爰審酌被告素行尚可，以及所竊取物品之價
    值，且犯後於審理中終能坦認犯行，態度尚可，酌以本件因
    被告於偵訊及本院準備程序中矯詞卸責，導致有傳訊證人多
    名多次到庭作證以及本院需履勘現場之司法資源之浪費等情
    ，量處如主文所示之刑，並諭知易科罰金之折算標準，以示
    懲儆。
據上論斷，應依刑事訴訟法第二百九十九條第一項前段，刑法第
三百二十條第一項、第四十一條第一項前段，刑法施行法第一條
之一第一項、第二項但書，判決如主文。
中　　華　　民　　國　　96　　年　　6 　　月　　5 　　日
                  刑事第四庭  審判長法  官  林宜民
                                    法  官  許惠瑜
                                    法  官  林學晴
上正本證明與原本無異。
如不服本判決，應於送達後十日內向本院提出上訴狀（須附繕
本），上訴於臺灣高等法院臺中分院。
                                    書記官  賴淵瀛
中　　華　　民　　國　　96　　年　　6 　　月　　5 　　日
附錄論罪科刑法條
中華民國刑法第320條
（普通竊盜罪、竊佔罪）
意圖為自己或第三人不法之所有，而竊取他人之動產者，為竊盜
罪，處5年以下有期徒刑、拘役或5百元以下罰金。
